【裁判字號】    98,簡上,678
【裁判日期】    981016
【裁判案由】    詐欺
【裁判全文】
臺灣桃園地方法院刑事判決             98年度簡上字第678號
上  訴  人
即  被  告  丙○○
上列上訴人即被告因詐欺案件，不服本院於民國98年6 月22日以
98年度桃簡字第1325號所為之第一審簡易判決（聲請簡易判決處
刑書案號：98年度偵字第7224號，及臺灣臺中地方法院檢察署98
年度偵字第11168 號）提起上訴，本院管轄第二審之合議庭判決
如下：
    主  文
上訴駁回。
丙○○緩刑貳年。
    事  實
一、丙○○明知申辦金融機構帳戶使用乃個人理財且為輕而易舉
    之事，無正當理由徵求他人提供金融機構帳戶者，極易利用
    該等帳戶為與財產有關之犯罪工具，且預見金融機構帳戶提
    供他人使用將幫助他人實施詐欺犯罪，惟仍基於縱有人以其
    金融機構帳戶實施詐欺犯罪亦不違背其本意之幫助犯意，於
    民國98年2 月24日某時，在桃園縣中壢市天晟醫院旁，將其
    在中華郵政股份有限公司大園郵局分局所申辦使用之000000
    00000000號帳戶之存摺、提款卡及密碼，交付某真實姓名年
    籍均不詳之成年男子，再由該男子轉交於其所屬之犯罪集團
    成員使用。上揭詐欺集團成員，旋基於意圖為自己不法所有
    之犯意，先於98年2 月24日下午8 時35分許，播打電話予甲○○，佯稱其網路購物，因送貨員錯拿分期付款單予收貨人
    填寫，致甲○○之帳戶每月均遭扣款，要求至自動提款機前
    依指示重新設定，方能取消扣款，致甲○○陷於錯誤，而於
    同日下午10時14分許，依詐欺集團成員指示，匯款新台幣（
    下同）29,988元至上開丙○○郵局帳戶內。另於98年2 月25
    日下午8 時39分許，播打電話予乙○○，佯稱其網路購物購
    買商品分期付款有問題，要求至自動提款機前依指示操作取
    消分期付款設定之名義，致乙○○陷於錯誤，而於同日下午
    9 時28分許，在高雄市新興區○○○路郵局自動櫃員機依詐
    欺集團成員指示，匯款29,900元至上開丙○○郵局帳戶內，
    均分別經詐欺集團成員提領一空。甲○○、乙○○匯入款項
    後，嗣發現有異立即報警，經警循線查獲始悉上情。
二、案經桃園縣政府警察局大園分局報請臺灣桃園地方法院檢察
    署檢察官偵查後，聲請以簡易判決處刑，及臺中縣警察局大
    甲分局報請臺灣臺中地方法院檢察署檢察官偵查後移送併辦
    。
    理  由
一、證據能力說明：
  (一)按被告之自白，非出於強暴、脅迫、利誘、詐欺、疲勞訊問
    、違法羈押或其他不正之方法，且與事實相符者，得為證據
    ；被告陳述其自白係出於不正之方法者，應先於其他事證而
    為調查，該自白如係經檢察官提出者，法院應命檢察官就自
    白之出於自由意志，指出證明之方法，刑事訴訟法第156 條
    第1 項、第3 項定有明文。準此，被告對檢察官所提被告於
    警詢時及偵查中自白之證據能力俱無意見，本院亦查無明顯
    事證足證檢、警機關於製作該等筆錄，有對被告施以不正方
    法之情事，是被告於審判外之陳述，均係出於任意性之陳述
    ，且與事實相符，均認具證據能力。
  (二)被告以外之人審判外陳述筆錄
    按被告以外之人於審判外之言詞或書面陳述，除法律有規定
    者外，不得作為證據。被告以外之人於審判外之陳述，雖不
    符前4 條（指刑事訴訟法第159 條之1 至第159 條之4）之
    規定，而經當事人於審判程序同意作為證據，法院審酌該言
    詞陳述或書面陳述作成時之情況，認為適當者，亦得為證據
    。刑事訴訟法第159 條第1 項、第159 條之5 第1 項，分別
    定有明文。查被告於審判程序中，對於證人即被害人甲○○
    、乙○○於審判外之陳述筆錄，及其他文書證據，均不爭執
    證據能力，公訴檢察官對此等證據之證據能力亦不爭執，其
    等警詢筆錄係證明犯罪事實存否所必要之證據，而足見審判
    外筆錄及文書具相當之可信性，依前述「同意性」之傳聞法
    則例外規定，被告以外之人於審判外之陳述均具證據能力。
    又中華郵政股份有限公司桃園郵局98年3 月10日桃營字第09
    80100242號函暨檢送000000-0號帳戶之開戶基本資料及交易
    明細、郵政自動櫃員機交易明細表、彰化銀行自動櫃員機交
    易明細表等資料，均與本案事實具有自然關聯性，復屬書證
    性質，且查無事證足認有違背法定程序或經偽造、變造所取
    得之情事，而被告對此部分之證據能力亦不爭執，是堪認有
    證據能力，附此敘明。
二、被告上訴意旨略以：伊於應徵工作時，公司告以其薪資將逕
    匯入銀行帳戶，遂將金融卡及密碼交給真實姓名年籍均不詳
    之成年男子，事後被害人受騙，非伊所能預期。嗣於本院審
    理中，坦承前述犯罪事實，且與部分被害人達成和解，並已
    賠償，另又支付公庫部分金額，請求緩刑等語。
三、犯罪事實之認定
    訊據被告丙○○對於上開犯罪事實，於本院審理時自白不諱
    ，核與證人即被害人甲○○於警詢時陳述：其於98年2 月24
    日下午8 時35分許，接獲某女子來電稱其前於奇摩拍賣網站
    購鞋時，轉帳方式設定有錯，而遭每月分期扣款，要求其至
    自動櫃員機辦理取消動作，遂依該女子指示於同日下午10時
    14分許匯款29,989元至被告上開郵局帳戶等情合致（參臺中
    縣警察局大甲分局刑案偵查卷第18頁至第19頁）；復與證人
    即被害人乙○○於警詢中所述：98年2 月25日下午8 時39分
    許，接獲自稱奇摩拍賣網站賣家稱因貨運公司誤用分期付款
    簽收單，需至提款機重新設定，而依指示於同日下午9 時28
    分許匯款29,900元至被告上開郵局帳戶等語相符（參臺灣桃
    園地方法院檢察署偵查卷第11頁至第12頁）。此外，並有中
    華郵政股份有限公司桃園郵局98年3 月10日桃營字第098010
    0242號函暨檢送000000-0號帳戶之開戶基本資料及交易明細
    、郵政自動櫃員機交易明細表、彰化銀行自動櫃員機交易明
    細表等資料附卷可參（參上開偵查卷第7 頁至第10頁、第17
    頁、臺中縣警察局大甲分局刑案偵查卷第19頁至第20頁、第
    35頁）。足認被告於本院審理時，所為之自白具真實性而足
    採信。綜上所述，本件事證已臻明確，被告如事實欄所載犯
    行洵堪認定，應予依法論科。
四、論罪科刑之法律適用：
  (一)核被告丙○○所為，係犯刑法第30條第1 項、刑法第339 條
    第1 項之幫助詐欺取財罪。按刑法上之幫助犯，係對於犯罪
    與正犯有共同之認識，而以幫助之意思，對於正犯資以助力
    ，而未參與實施犯罪之行為者而言（最高法院75年度台上字
    第1509號、88年度台上字第1270號判決參照）。是以如未參
    與實施犯罪構成要件之行為，而係出於幫助之意思提供助力
    ，即屬幫助犯，而非共同正犯。本件被告基於幫助詐欺之犯
    意，提供上開郵局帳戶相關資料與不詳成年男子及其所屬之
    犯罪集團，作為其後對被害人實施詐騙行為之用，致使被害
    人陷於錯誤，因而匯款至被告所提供之上開郵局帳戶內，是
    被告所為係參與詐欺罪構成要件以外之行為，且在無證據證
    明被告係以正犯而非以幫助犯之犯意參與犯罪之情形下，應
    認其所為係幫助犯而非正犯行為。是核被告所為，係犯刑法
    第30條第1 項、第339 條第1 項之幫助詐欺取財罪，並應依
    刑法第30條第2 項規定按正犯之刑減輕之。而被告以一幫助
    詐欺行為，幫助正犯詐欺被害人2 人財物，而侵害2 人財產
    法益，為一行為觸犯數罪名之想像競合犯，應依刑法第55條
    規定，從一重處斷。原審以被告犯行明確，依刑法第30條第
    1 項前段、第2 項、第339 條第1 項、第55條、第41條第1
    項前段，刑法施行法第1 條之1 第1 項、第2 項前段，逕以
    簡易判決判處有期徒刑2 月，並諭知如易科罰金，以新臺幣
    1,000 元折算1 日，其認事用法，核無不合，量刑亦屬妥適
    。至被告上訴意旨原否認犯行，嗣坦承上開犯罪事實，並與
    被害人乙○○達成和解，已給付部分賠償金額；另經被害人
    甲○○同意將部分賠償金額支付公庫，請求宣告緩刑。而按
    法官於有罪判決中，究應如何量處罪刑，抑或是否宣告緩刑
    等，均為實體法賦予審理法官裁量之刑罰權事項，法官行使
    此項裁量權，自得依據個案情節，參諸刑法第57條所定各款
    犯罪情狀之規定，於該法定刑度範圍內，基於合義務性之裁
    量，量處被告罪刑；至是否為緩刑之宣告，亦應形式上審究
    是否符合刑法第74條所定前提要件，並實質上判斷被告所受
    之刑，是否有以暫不執行為適當之情形等要件。質言之，法
    官為此量刑或緩刑宣告之裁量權時，除不得逾越法定刑或法
    定要件外，尚應符合法規範之體系及目的，遵守一般有效之
    經驗及論理法則等法原則，亦即應兼顧裁量之外部及內部性
    ，如非顯然有裁量逾越或裁量濫用之違法情事，自不得任意
    指摘為違法（最高法院80年台非字第47 3號判例、75年台上
    字第7033號判例、72年台上字第6696號判例、72年台上字第
    3647號判例意旨參照）。原審量定刑期，已審酌被告提供上
    開帳戶予他人掩飾犯罪使用，助長他人犯罪之風氣，非但增
    加被害人尋求救濟之困難，造成社會人心不安，亦助長詐騙
    犯罪者之氣焰，使詐騙犯罪者得以順利取得詐欺所得財物，
    危害財產交易安全，併考量本件被害人遭詐騙之金額及被告
    未坦承全部犯行之犯後態度等一切情狀，而判處被告有期徒
    刑3 月，並諭知易科罰金之折算標準，並未逾越客觀上之適
    當性、必要性及相當性之比例原則，核屬妥適。綜上，本件
    原審判決認事用法及量刑既均無違誤瑕疵可指，本件被告上
    訴自無理由，應予駁回。
  (二)另被告前未曾因故意犯罪受有期徒刑以上刑之宣告，此有臺
    灣高等法院被告前案紀錄表可按，其因一時失慮，偶罹刑典
    ，並已賠償部分金額予被害人乙○○而徵得被害人原諒，且
    查被害人甲○○表示願將賠償金額由被告支付公庫，並已由
    被告支付財團法人臺灣兒童暨家庭扶助基金會1 萬元等情，
    此分別有本院審判筆錄、上述臺灣兒童暨家庭扶助基金會桃
    園分事務所收據各乙件在卷足憑（參本院98年9 月2 日審判
    筆錄第3 頁），已見其頗具悔意，是以被告經此偵、審教訓
    後，當知所警惕，本院認尚無逕對被告施以短期自由刑之必
    要，為期其能有效回歸社會，故對被告宣告之刑，以暫不執
    行為適當，爰分別依刑法第74條第1 項第1 款，併予宣告緩
    刑2 年，以勵自新。
據上論斷，應依刑事訴訟法第455 條之1 第1 項、第3 項、第36
8 條，刑法第74條第1 項第1 款，判決如主文。
本案經檢察官梁光宗到庭執行職務。
中    華    民    國    98    年    10    月    16    日
              刑事第六庭  審判長法  官  錢建榮
                                法  官  黃翊哲
                                法  官  呂美玲
以上正本證明與原本無異。
不得上訴。
                                書記官  李玉華
中    華    民    國    98    年    10    月    22    日
附錄本案論罪科刑法條：
中華民國刑法第74條
（緩刑要件）
受 2 年以下有期徒刑、拘役或罰金之宣告，而有下列情形之一
，認以暫不執行為適當者，得宣告 2 年以上 5 年以下之緩刑，
其期間自裁判確定之日起算：
一、未曾因故意犯罪受有期徒刑以上刑之宣告者。
二、前因故意犯罪受有期徒刑以上刑之宣告，執行完畢或赦免後
    ，五年以內未曾因故意犯罪受有期徒刑以上刑之宣告者。
緩刑宣告，得斟酌情形，命犯罪行為人為下列各款事項：
一、向被害人道歉。
二、立悔過書。
三、向被害人支付相當數額之財產或非財產上之損害賠償。
四、向公庫支付一定之金額。
五、向指定之政府機關、政府機構、行政法人、社區或其他符合
    公益目的之機構或團體，提供四十小時以上二百四十小時以
    下之義務勞務。
六、完成戒癮治療、精神治療、心理輔導或其他適當之處遇措施
    。
七、保護被害人安全之必要命令。
八、預防再犯所為之必要命令。
前項情形，應附記於判決書內。
第 2 項第 3 款、第 4 款得為民事強制執行名義。
緩刑之效力不及於從刑與保安處分之宣告。
中華民國刑法第339條
（普通詐欺罪）
意圖為自己或第三人不法之所有，以詐術使人將本人或第三人之
物交付者，處 5 年以下有期徒刑、拘役或科或併科 1 千元以下
罰金。
以前項方法得財產上不法之利益或使第三人得之者，亦同。
前二項之未遂犯罰之。
中華民國刑法第30條
（幫助犯及其處罰）
幫助他人實行犯罪行為者，為幫助犯。雖他人不知幫助之情者，
亦同。
幫助犯之處罰，得按正犯之刑減輕之。


司法院資訊處製作；財團法人民間司法改革基金會備份。
